【裁判字號】    99,審訴,1526
【裁判日期】    990618
【裁判案由】    毒品危害防制條例
【裁判全文】
臺灣高雄地方法院刑事判決            99年度審訴字第1526號
公  訴  人  臺灣高雄地方法院檢察署檢察官
被      告  乙○○
上列被告因毒品危害防制條例案件，經檢察官提起公訴（99年度
毒偵字第925 號），被告於準備程序中就被訴事實為有罪之陳述
，經本院告知簡式審判程序之旨，並聽取被告與公訴人之意見後
，本院合議庭裁定由受命法官獨任進行簡式審判程序，判決如下
：
    主  文
乙○○施用第一級毒品，累犯，處有期徒刑捌月；又施用第二級
毒品，累犯，處有期徒刑月。應執行有期徒刑拾月。
    事實及理由
一、犯罪事實：
    乙○○（起訴書誤載為鍾宏展）前於民國91年間，因施用毒
    品案件，經本院以91年度毒聲字第8330號裁定送觀察、勒戒
    後，認無繼續施用毒品之傾向，於92年2 月11日釋放出所，
    並經臺灣高雄地方法院檢察署檢察官為不起訴處分確定；又
    於前開觀察、勒戒執行完畢後5 年內之94年間，再犯施用毒
    品案件，經本院以95年度訴字第65號判決判處有期徒刑8 月
    確定，於96年2 月15日縮刑期滿執行完畢。詎其猶不知悔改
    並戒除毒癮，復基於施用第一級毒品海洛因與第二級毒品甲
    基安非他命之犯意，於98年11月19日下午7 、8 時許，在高
    雄市○○路與中山路口某輛車內，將甲基安非他命置於錫箔
    紙上，以燒烤之方式，施用第二級毒品甲基安非他命1 次；
    復於同年月23日下午7 時35分許，在高雄市○○區○○路85
    號前之莊崇德（另案偵辦）車上，將海洛因摻入香煙內，以
    燒烤之方式，施用第一級海洛因1 次；嗣於上開時、地，警
    方對莊崇德執行拘提時，因乙○○亦在場，於警方未發覺其
    犯行時，主動在警詢中自承其施用第二級毒品犯行，而願接
    受裁判，且經其同意採尿送驗後，結果呈嗎啡、可待因、甲
    基安非他命陽性反應，始知悉上情。
二、證據：
    上開犯罪事實，有下列證據可資證明：
  (一)高雄市立凱旋醫院98年12月10日濫用藥物尿液檢驗報告、濫
    用藥物尿液檢體監管紀錄表各1 份。
  (二)被告之自白。
三、論罪：
  (一)被告前經送觀察、勒戒執行完畢後5 年內，再犯施用毒品案
    件，其再犯本件施用毒品行為，自與毒品危害防制條例第20
    條第3 項「五年後再犯」之情形有別，是檢察官逕行起訴，
    即無不合，先予敘明。
  (二)按海洛因、甲基安非他命分別係毒品危害防制條例第2 條第
    2 項第1 、2 款所稱之第一、二級毒品，不得持有、施用。
    是核被告分別施用海洛因、甲基安非他命之行為，係犯該條
    例第10條第1 項之施用第一級毒品罪，及同條第2 項之施用
    第二級毒品罪；其持有第一、二級毒品，嗣進而施用之，持
    有之低度行為應為施用之高度行為所吸收，均不另論罪。而
    上開所犯施用第一級毒品罪、施用第二級毒品罪，犯意各別
    ，行為互殊，觸犯構成要件不同，應予分論併罰。又被告前
    有如犯罪事實欄所述經判處有期徒刑並執行完畢之情形，此
    有臺灣高等法院被告前案紀錄表在卷可佐，其於徒刑執行完
    畢5 年之內故意再犯本件有期徒刑以上之罪，皆為累犯，應
    依法加重其刑。再刑法第62條所謂發覺，固非以有偵查犯罪
    權之機關或人員確知其人犯罪無誤為必要，而於對其發生嫌
    疑時，即得謂為已發覺；但此項對犯人之嫌疑，仍須有確切
    之根據得為合理之可疑者，始足當之，若單純主觀上之懷疑
    ，要不得謂已發生嫌疑（72年臺上第641 號判例意旨參照）
    。查本件被告係員警因他案執行拘提時在場，因形跡可疑，
    員警因而在主觀上懷疑被告疑有涉及犯罪之可能，經警詢問
    後後，被告進而主動告知其施用第二級毒品之犯行，因而查
    獲等情，此有高雄市政府警察局刑警大隊刑事案件移送書、
    被告之警詢筆錄、本院公務電話紀錄（見本院卷第14頁）等
    在卷可稽；是足認本件並無其他客觀事證，足以使員警可合
    理懷疑或得知被告所涉本件施用第二級毒品犯行。從而，揆
    諸前揭判例意旨，本件被告既於員警發覺其犯罪前，就施用
    第二級毒品自白犯行，向員警自首而接受裁判，自應依刑法
    第62 條 前段減輕其刑。而被告所犯施用第二級毒品犯行同
    有上開加重及減輕事由，應依刑法第71條第1 項規定先加後
    減之。
四、科刑：
    爰審酌被告施用毒品之行為不僅戕害自身身心健康，亦間接
    影響社會治安，被告前經觀察、勒戒後，仍未能戒斷毒癮，
    復已再犯施用毒品案件經判處徒刑確定，且有竊盜、偽造文
    書等前科及執行紀錄，有其本院院內索引卡紀錄表報表及前
    揭臺灣高等法院被告前案紀錄表在卷可稽，顯見其對毒品之
    依賴情形非輕，且平日素行非佳，並綜合考量被告犯後已坦
    承犯行，且近期內並未施用海洛因毒品，有其提出之高雄市
    立凱旋醫院診斷書1 份關於嗎啡呈陰性反應之記載在卷可參
    ，暨其施用毒品之前科、次數等一切情狀，分別量處如主文
    所示之刑，及定其應執行之刑，以資懲儆。
據上論斷，應依刑事訴訟法第273 條之1 第1 項、第284 條之1
、第299 條第1 項前段，毒品危害防制條例第10條第1 項、第2
項，刑法第11條前段、第47條第1 項、第62條前段、第51條第5
款，判決如主文。
本案經檢察官甲○○到庭執行職務。
中    華    民    國    99    年    6     月    18    日
                  刑事第十庭  法  官    呂明燕
以上正本證明與原本無異。
如不服本判決應於收受本判決後10日內向本院提出上訴書狀，並
應敘述具體理由，如未敘述上訴理由者，應於上訴期間屆滿後20
日內補提理由書狀於本院（均須按他造當事人之人數附繕本）「
切勿逕送上級法院」。
中    華    民    國    99    年    6     月    18    日
                              書記官    張琇晴
附錄本判決論罪科刑之法條：
毒品危害防制條例第10條
施用第一級毒品者，處六月以上五年以下有期徒刑。
施用第二級毒品者，處三年以下有期徒刑。

司法院資訊處製作；財團法人民間司法改革基金會備份。
